臺灣高等法院刑事判決　　　　　　　　　　　　　九十一年度交上易字第一一四號
　　上　訴　人　臺灣板橋地方法院檢察署檢察官
　　被　　　告　戊○○
右上訴人因被告公共危險等案件，不服臺灣板橋地方法院九十年度交易字第四三六號
，中華民國九十年十二月五日第一審判決（起訴案號：臺灣板橋地方法院檢察署九十
年度偵字第一０一一０號）提起上訴，本院判決如左：
    主  文
原判決關於業務過失傷害部分撤銷。
戊○○從事業務之人，因業務上之過失傷害人，處有期徒刑伍月，如易科罰金，以參
佰元折算壹日。
其他上訴駁回。
    事  實
一、戊○○平日以駕駛順來交通興業有限公司所有之５Ｍ—三０二號營業小客車為業
    ，係從事駕駛業務之人。民國九十年六月七日上午六、七時許，戊○○飲酒後吐
    氣酒精成分已超過每公升零點二五毫克以上，依道路交通安全規則第一百十四條
    第二款規定，不得駕車。詎戊○○仍駕駛上開營業小客車，於同日七時許在臺北
    縣新莊市搭載乘客丙○○前往臺北縣汐止市，並由新莊市往板橋市方向行駛，行
    經臺北縣板橋市大漢橋上快車道時，應注意在遵行車道內行駛；在劃有分向限制
    線之路段，不得駛入來車車道，並應注意車前狀況，隨時採取必要之安全措施，
    而當時天晴、視線良好，亦無不能注意之情事，竟仍疏於注意，違規駛入調撥來
    車道，致迎面撞及對向行駛由乙○○所駕駛ＧＩ—五六三六號自小貨車，使丙○○受有外傷性顱骨骨折併硬腦膜上出血、左眉顳部裂傷約十公分、鼻部出血疑顏
    面骨折、左側大腦內外傷性血腫等傷害；而乙○○亦受有右脛骨、腓骨骨折、左
    足第二、三近端趾骨骨折及右膝深部撕裂傷八ｘ二公分ｘ三公分、及右膝、右小
    腿、右足嚴重挫傷之傷害。經警對戊○○實施酒測結果，發現吐氣所含酒精成分
    已達每公升０‧三三毫克。
二、案經被害人乙○○訴由臺北縣政府警察局海山分局報請及丙○○訴請臺灣板橋地
    方法院檢察署檢察官偵查起訴。
    理  由
壹、撤銷改判部分：
一、訊據被告戊○○坦承平日以駕駛５Ｍ—三０二號之營業小客車為業，並於九十年
    六月七日七時許，駕駛上開計程車在台北縣新莊市搭載告訴人丙○○，行經臺北
    縣板橋市大漢橋上快車道時，因疏於注意車前狀況，及在遵行車道內行駛，違規
    駛入調撥來車道，撞及對向由告訴人乙○○所駕駛ＧＩ—五六三六號自小貨車，
    致丙○○受有外傷性顱骨骨折併硬腦膜上出血、左眉顳部裂傷約十公分、鼻部出
    血疑顏面骨折、左側大腦內外傷性血腫等傷害；乙○○亦受有右脛骨、腓骨骨折
    、左足第二、三近端趾骨骨折及右膝深部撕裂傷八ｘ二公分ｘ三公分、及右膝、
    右小腿、右足嚴重挫傷之傷害等情，核與告訴人丙○○、乙○○指述情節相符，
    並有丙○○之診斷證明書二紙、乙○○之診斷證明書一紙、現場照片十二幀、道
    路交通事故調查報告表在卷可證。雖被告矢口否認肇事前有飲酒之事實，辯稱：
    係於車禍發生後，送醫救治時，始喝下啤酒等語。惟被告肇事後，經警實施酒測
    結果，吐氣酒精含量超過每公升０‧三三毫克，有酒測表一紙在卷為憑。而告訴
    人丙○○於偵查、原審中指稱：我上被告計程車時，有聞到酒的味道；告訴人乙○○於原審亦稱：被告撞上我之後，從車上滾下來一瓶啤酒。證人即前往現場處
    理之警員甲○○、丁○○於本院調查時亦一致結稱：當時看到被告臉紅紅，像喝
    酒的樣子等語。足見被告於肇事前，確有飲酒無疑。又汽車駕駛人應在遵行車道
    內行駛；在劃有分向限制線之路段不得駛入來車之車道內，並應注意車前狀況，
    隨時採取必要之安全措施，道路交通安全規則第九十七條第一項第一、第二款、
    第九十四條第三款亦定有明文。被告駕車行經上開劃有分向限制線之路段，違反
    該等道路交通安全規定，違規駛入來車道，以致肇事，使告訴人等受傷，被告顯
    有過失；且被告過失與告訴人等受傷間，復有相當因果關係。事證明確，被告犯
    行堪以認定。
二、按被告平日係以駕駛營業小客車為業，自屬從事駕駛業務之人，被告因業務上之
    過失，致告訴人等受傷，核其所為，係犯刑法第二百八十四條第二項前段之業務
    過失傷害罪。被告以一過失行為，致告訴人二人受傷，為想像競合犯，應從一重
    處斷。查本件被告飲酒後，吐氣酒精含量已達每公升０‧三三毫克，已如前述。
    而依道路交通管理處罰條例第八十六條第一項規定，因酒醉駕車，致人受傷死亡
    ，應負刑事責任者，加重其刑至二分之一。該條就酒醉要件雖未明定，然道路交
    通安全規則第一百十四條第二款既規定：汽車駕駛人飲酒吐氣酒精成分已超過每
    公升０‧二五毫克以上者，不得駕車，自應認飲酒後，吐氣酒精含量超過每公升
    零點二五毫克以上者，即屬酒醉駕車，始乎立法意旨。被告自應依道路交通管理
    處罰條例第八十六條第一項規定，加重其刑。
三、原審對被告論罪科刑，固非無見。惟被告係酒醉駕車，並犯有業務過失傷害罪，
    原審未依道路交通管理處罰條例第八十六條第一項規定加重其刑，尚有未洽。公
    訴人上訴，指摘原審量刑過輕，雖無理由，然原判決此部分既有可議，自應由本
    院撤銷改判。爰審酌被告之品性、過失程度、告訴人所受傷害、現未與告訴人達
    成和解，及犯罪後態度等一切情狀，量處如主文第二項所示之刑，並諭知易科罰
    金之折算標準，以示懲儆。
貳、上訴駁回部分：
一、公訴意旨略以：被告戊○○明知駕駛人飲用酒類後，吐氣酒精含量超過每公升０
    ‧二五毫克者，不得駕駛動力交通工具，竟於九十年六月七日上午飲酒，已達不
    能安全駕駛動力交通工具之程度，竟仍駕駛車號５Ｍ─三０二號營業小客車，於
    同日七時許在臺北縣新莊市某處搭載乘客丙○○前往臺北縣汐止市，由新莊市往
    板橋市方向行駛，行經臺北縣板橋市大漢橋上快車道時，應注意汽車行駛時，駕
    駛人應在遵行車道內行駛，在劃有分向限制線之路段，不得駛入來車車道，並應
    注意車前狀況，並隨時採取必要之安全措施，而依當時情況亦無不能注意情事，
    竟疏於注意，於通過前開快車道時，因有其他車輛由其左方超車，導致視線不良
    ，不慎駛入調撥車道，迎面撞及對向行駛由乙○○所駕駛車號為ＧＩ—五六三六
    號自小貨車，致丙○○、乙○○受有前揭傷害，嗣經警方於警局內對戊○○測試
    飲酒後吐氣所含酒精成分，發現其吐氣所含酒精成分已達每公升０‧三三毫克，
    因認被告涉犯刑法第一百八十五條之三服用酒類不能安全駕駛動力交通工具而駕
    駛罪嫌。
二、惟按犯罪事實應依證據認定之，無證據不得推定其犯罪事實，又不能證明被告犯
    罪者，應諭知無罪之判決，刑事訴訟法第一百五十四條、第三百零一條分別定有
    明文。公訴人認被告涉有刑法第一百八十五條之三服用酒類不能安全駕駛動力交
    通工具而駕駛罪嫌，無非以被告於警訊時及偵查中之自白、臺北縣政府警察局新
    莊分局之酒精測試值、及刑法第一百八十五條之三案件測試觀察紀錄表等證物為
    論據。訊之被告堅決否認有飲酒致不能駕車之犯行，辯稱：係在事故發生後，因
    胸部疼痛，到警局旁邊之新海醫院就醫時，始飲用二瓶啤酒，迨至警局製作筆錄
    時，警員始實施酒精測試，且亦未作平衡測試等語。
三、經查：被告於警訊、偵查中均未自白有酒後不能安全駕車之情事；而被告確於肇
    事前飲酒，且經實施酒測後，吐氣所含酒精成分已達每公升０‧三三毫克，業經
    查明如前，被告辯稱係肇事後飲酒，固無可採。惟刑法第一百八十五條之三之公
    共危險罪，除行為人須有服用毒品、麻醉藥品、酒類或其他相類之物外，尚以須
    達到不能安全駕駛動力交通工具之程度為構成要件。而飲酒後吐氣所含酒精濃度
    須達若干，將導致不能安全駕駛汽車，醫學文獻上固有認吐氣所含酒精濃度達每
    公升０‧二五毫克者，有輕度協調功能降低之現象；每公升達０‧五五毫克者，
    有反應較慢、感覺減低、影響駕駛之現象；每公升達０‧七五毫克者，有思考改
    變、個性行為改變之現象；每公升達一‧０毫克者，有步態不穩、噁心想吐、精
    神混惑不清晰之現象；每公升達一‧五毫克者，有說話不清楚、感覺喪失、視力
    模糊等現象；每公升達二‧０毫克者，有體溫降低、血糖降低、肌肉控制差、癲
    癇發作等現象；每公升達三‧五毫克者，有神智不清、反射減低、呼吸抑制等現
    象，此為本院審理相同案件職務上所知之事實。依上開說明，被告飲酒後，吐氣
    所含酒精濃度達每公升０‧三三毫克者，已有輕度協調功能降低之現象；然尚未
    達每公升０‧五五毫克者，出現反應較慢、感覺減低、影響駕駛之現象。則被告
    是否已達不能安全駕駛之程度，仍須依具體事證加以判斷。本件依卷附之案件測
    試觀察紀錄表，固有記載被告已有不能安全駕駛之現象。然被告始終否認警員有
    實作平衡觀察，證人即製作刑法第一百八十三條之三案件測試觀察紀錄表之警員
    高正明於原審證稱：「我沒有在現場處理，是同事甲○○與丁○○到車禍現場處
    理，我是六月七日十時五十分到十一時五十分對被告作酒測，但沒有作平衡測試
    ，我不知道為何有卷內這張測試觀察紀錄表，被告約八、九點到派出所，製作完
    筆錄十一時五十分被告離開為止，我沒有看到被告有喝酒」。雖證人即警員甲○○於本院證稱：偵查卷附刑法第一百八十三條之三案件測試觀察紀錄表是高正明
    做的，他也是在新海派出所裡面做的。當時高正明值備差，該測試觀察紀錄表是
    由高正明觀察被告當時腳步穩不穩及言行舉止等填寫的，填該紀錄表時不需讓當
    事人知道等語。則依證人甲○○所稱，該測試觀察紀錄表縱係高正明製作，然高
    正明既自承未對被告實施平衡測試，亦未到現場處理車禍或指揮交通，該案件測
    試觀察紀錄表所載「轉彎或變換車道未打方向燈、或方向燈錯誤，或有駛入對向
    車道、單行道等異常行為，對員警指揮及交通號誌無反應，或遲鈍，駕駛判斷力
    ，顯然欠佳，駕駛有蛇行，車身搖擺不定，轉彎半徑過大或過小等駕駛操控力欠
    佳情形，命駕駛人作直線測試腳步不穩，顯無法正常駕駛，查獲、測試或訊問過
    程嫌疑人有含糊不清注意力無法集中，查獲、測試或訊問過程嫌疑人有呆滯木僵
    等情事，因嫌疑人有酒後駕車跡象，顯然無法安全駕駛」等記載，均係高正明主
    觀推測之詞，不得為被告有罪之認定，此外即查無證據足認被告確有此部分被訴
    之罪行。
四、原審調查結果，認不能證明被告犯有刑法第一百八十五條之三服用酒類不能安全
    駕駛動力交通工具而駕駛罪，而為無罪之諭知。公訴人上訴，猶指被告犯有該罪
   ，為無理由，應予駁回。
據上論斷，應依刑事訴訟法第三百六十九條第一項前段、第三百六十四條、第二百九
十九條第一項前段、第三百六十八條，道路交通管理處罰條例第八十六條第一項，刑
法第二百八十四條第二項前段，第五十五條、第四十一條第一項前段，罰金罰鍰提高
標準條例第一條前段、第二條，判決如主文。
本案經檢察官陳明光到庭執行職務。
中       華   民       國    九十一    年     五     月    三 十    日
                               臺灣高等法院交通法庭
                                   審判長法  官  陳  祐  輔
                                         法  官  洪  昌  宏
                                         法  官  陳  國  文
右正本證明與原本無異。
不得上訴。
                                         書記官  蔡  棟  樑
中      華       民      國    九十一    年      五      月    三 十    日
附錄：本案論罪科刑法條全文
刑法第二百八十四條 第二項前段：
因過失傷害人者，處六月以下有期徒刑、拘役或五百元以下罰金。致重傷者，處一年
以下有期徒刑、拘役或五百元下罰金。
從事業務之人，因業務之過失傷害人者，處一年以下有期徒刑、拘役或一千元以下罰
金。致重傷者，處三年以下有期徒刑、拘役或二千元以下罰金。
